臺灣高等法院刑事判決
109年度上訴字第1513號
上  訴  人  
即  被  告  何嘉林




選任辯護人  嚴奇均律師
            嚴庚辰律師
上列上訴人即被告因違反毒品危害防制條例等案件，不服臺灣桃
園地方法院108年度訴字第1017號，中華民國109年3月10日第一
審判決（起訴案號：臺灣桃園地方檢察署108年度偵字第22895號
、第27865號），提起上訴，本院判決如下：
    主  文
上訴駁回。
    事  實
一、何嘉林明知甲基安非他命（Methamphetamine）、硝甲西泮
    （Nimetazepam）及麻黃（Ephedrine）分為毒品危害防制
    條例第2條第2項第2款、第3款及第4款所規定之第二級、第
    三級及第四級毒品，亦屬行政院依懲治走私條例2條第3項授
    權公告之「管制物品管制品項及管制方式」所列第1項第3款
    之管制進出口物品，不得擅自運輸及私運出口，竟因貪圖新
    臺幣（下同）20,000元之報酬，即與不詳姓名、年籍、綽號
    「阿醜」之成年男子，基於共同運輸第二級、第三級、第四
    級毒品及私運管制物品出口之犯意聯絡，於民國108年7月22
    日起至23日止之期間內，在高雄市某處之帝國舞廳，「阿醜
    」當場將含有甲基安非他命、硝甲西泮及麻黃成分之糖果
    包裝之暗橘紅色圓形藥錠4包、20,000元現金及寄送地址之
    紙條交付與何嘉林，何嘉林遂於108年7月29日下午2時許，
    駕駛不知情友人許鼎勳（另為臺灣桃園地方檢察署檢察官為
    不起訴處分）之車牌號碼000-0000號自小客車（下稱自小客
    車），至高雄市○鎮區○○○路00號之高雄西甲郵局，以「餅乾
    、鳳梨酥、方塊酥」之名義，透過不知情之中華郵政股份有
    限公司（下稱中華郵政）員工，將含有第二級毒品甲基安非
    他命、第三級毒品硝甲西泮、第四級毒品麻黃成分之暗橘
    紅色圓形藥錠4包，經由中華航空CI-861班機寄運出口航空
    貨物包裹1件至柬埔寨（國際快捷郵件EZ000000000TW/寄件
    人：陳志和/收件人：ST466SKTONLE BASSAC），而運輸毒品
    既遂。嗣於108年7月30日下午3時許，該包裹在桃園市○○區○
    ○村○○○路00號航郵中心，經內政部警政署航空警察局執勤員
    警發現可疑，遂與財政部關務署臺北關共同開驗，發現箱內
    有含第二級、第三級及第四級毒品成分之暗橘紅色圓形藥錠
    4包，尚未私運出境，因而查獲上情。
二、案經內政部警政署航空警察局移送臺灣桃園地方檢察署檢察
    官偵查後提起公訴。
    理  由
一、證據能力部分
（一）本案認定事實所引用屬於傳聞證據之供述證據部分，檢察
      官、被告何嘉文及其選任辯護人於本院準備期日、審理期
      日均不爭執其證據能力，並同意引用為證據（見本院卷第
      76頁至第79頁、第98頁至第102頁），且本院審酌該等證
      據資料製作時之情況，並無違法不當及證明力明顯過低之
      情況，認為以之做為證據應屬適當，故依刑事訴訟法第15
      9條之5第1項規定，認均有證據能力。
（二）又本案認定事實所引用之非供述證據，並無證據證明係公
      務員違背法定程序所取得，是依刑事訴訟法第158條之4 
      反面解釋，認均得為證據。
二、上開犯罪事實，已據被告何嘉林於警詢、檢察官訊問、原審
    及本院準備程序、審理時均供認不諱（見偵字第22895號卷
    第23頁至第36頁、第149頁至第152頁；原審訴卷第163頁至
    第164頁；本院卷第76頁、第104頁），核與證人許鼎勳於警
    詢及偵訊時之證述（見偵字22895號卷第50頁至第53頁、第1
    55頁）、證人即臺灣桃園國際機場航郵中心人員鄭宇翔於警
    詢時之證述（見偵字22895號卷第93頁至第95頁）大致相符
    ，並有被告駕駛自小客車至高雄西甲郵局交寄包裹之監視器
    擷圖畫面、自小客車於108年7月12日至同年8月5日etag行車
    紀錄等在卷可稽（見他字卷第56頁至第60頁；偵字22895 號
    卷第55頁至第57頁）；而被告透過國際快捷郵件交寄包裹，
    經運送至臺灣桃園國際機場航郵中心，於108年7月30日下午
    3時許，為財政部關務署臺北關查驗人員會同內政部警政署
    航空警察局人員開驗因而查獲等事實，亦有臺北關扣押貨物
    收據及搜索筆錄、內政部警政署航空警察局違反毒品防制條
    例案件扣留單、國際快捷郵件託運單、查獲照片等件附卷為
    憑（見偵字22895號卷第81頁至第91頁），又被告所交寄包
    裹內之暗橘紅色圓形藥錠4包（總淨重636.35公克，共取1.4
    公克鑑定用罄，驗餘總淨重634.95公克），檢出第二級毒品
    甲基安非他命（Methamphetamine）成分，純度約2%，驗前
    總純質淨重12.7公克，及微量第三級毒品硝甲西泮（Nimeta
    zepam）、微量第四級毒品麻黃（Ephedrine）等成分，有
    交通部民用航空局航空醫務中心航藥鑑字第0000000號毒品
    鑑定書及內政部警政署刑事警察局108年11月26日刑鑑字第1
    080088328號鑑定書1份附卷可稽（見偵字22895號卷第175頁
    至第176頁；原審訴卷第101頁至第103頁）。足認被告之任
    意性自白與事實相符，堪以採信。
三、綜上，本件事證已臻明確，被告之犯行洵堪認定，應予依法
    論科。
四、論罪部分
（一）按運輸毒品罪祇以所運輸之毒品已實施運送為已足，並非
      以運抵目的地為完成犯罪之要件，換言之，區別該罪既遂
      或未遂，應以已否起運為準，若已起運，構成該罪之輸送
      行為即已完成，不以兩地間直接搬運輸送移轉存至於特定
      地點為限，其以迂迴、輾轉方法，利用不相同之運輸工具
      、方法，將特定之毒品移轉運送至終極目的地者，其各階
      段之運送行為，均不失為運輸行為之一種。次按懲治走私
      條例第2條之私運管制物品出口罪，其所謂出口，係指由
      我國海港、航空機場或陸地邊境向國外運輸者而言；其私
      運之方式，不論為海運、空運或陸運，或數方式併用，均
      屬之；如對於私運管制物品出口之構成犯罪事實，已開始
      實行者，即屬著手，而以運出國境為既遂（最高法院88年
      度台上字第2489號、101年度台上字第5536號、107年度台
      上字第2762號判決意旨參照）。再按運輸毒品並非以所運
      輸之毒品已運抵目的地為完成犯罪之要件。其既、未遂之
      區別，應以已否起運離開現場為準，如已起運離開現場，
      其構成要件之輸送行為即已完成，不以達到目的地方屬既
      遂（104年度台上字第1127號判決意旨參照）。經查，被
      告持含有第二、三、四級毒品成分之暗橘紅色圓形藥錠4 
      包，前往高雄西甲郵局交寄後，即透過中華郵政員工先行
      運至臺灣桃園國際機場航郵中心，再等待以國際快捷郵件
      方式運送至柬埔寨，雖未及運送出境即遭開驗而查獲，惟
      該包裹既已起運，完成第一階段之運送行為，正處在運送
      中之狀態，是被告運輸毒品行為即已完成，不以到達目的
      地，方屬既遂。至被告所交寄之包裹於尚未運出國境前，
      即經查扣，故被告私運管制物品出口之犯行，應論以未遂
      。
（二）查甲基安非他命、硝甲西泮及麻黃分係毒品危害防制條
      例第2條第2項第2、3、4款所列第二、三、四級毒品，亦
      屬行政院依懲治走私條例第2條第3項授權公告之「管制物
      品管制品項及管制方式」所列第1項第3款之管制進出口物
      品。是核被告所為，係犯毒品危害防制條例第4條第2、3
      、4項之運輸第二、三、四級毒品罪及懲治走私條例第2條
      第2項、第1項之私運管制物品出口未遂罪。
（三）起訴書犯罪事實雖未敘及被告有運輸第四級毒品及私運管
      制物品出口未遂等情，惟因被告係以一運輸毒品行為同時
      涉犯運輸第四級毒品及私運管制物品出口未遂罪，是起訴
      書未敘及之部分，核與起訴部分有想像競合犯之裁判上一
      罪關係，為起訴效力所及，本院自應併予審究。
（四）被告與不詳真實姓名、年籍之「阿醜」間，就所犯上開運
      輸第二、三、四級毒品既遂及私運管制物品出口未遂等犯
      行，具犯意聯絡、行為分擔，應論以共同正犯。又被告利
      用不知情之中華郵政員工寄送含有第二、三、四級毒品成
      分之暗橘紅色圓形藥錠4包，為間接正犯。
（五）被告以一運輸毒品行為，同時觸犯運輸第二、三、四級毒
      品罪及私運管制物品出口未遂罪，為想像競合犯，應依刑
      法第55條規定，從法定刑較重之運輸第二級毒品罪論處。
（六）查被告前於105年間因違反毒品危害防制條例案件，經臺
      灣高雄地方法院以106年度審易字第1407號判決判處有期
      徒刑5月，併科罰金100,000元，於107年4月27日易科罰金
      執行完畢等情，有本院被告前案紀錄表1份在卷可參（見
      本院卷第49頁至第52頁），且其於5年內故意再犯本件有
      期徒刑以上之罪，為累犯，依司法院釋字第775號解釋意
      旨，為避免發生罪刑不相當之情形，法院應就個案裁量是
      否加重最低本刑，茲考量被告前已曾犯持有第三級毒品純
      質淨重20公克以上之犯行，而本案犯罪行為更升高為運輸
      第二級毒品，兩者類型、罪質類似，且於執行完畢5年內
      之前期即犯更嚴重之本案，足徵其就毒品危害防制條例所
      規範犯行之刑罰反應力甚為薄弱，因認適用刑法第47條累
      犯加重之規定並無罪刑不相當之情事，爰依刑法第47條第
      1項規定，加重其刑。
（七）按行為後法律有變更者，適用行為時之法律。但行為後之
      法律有利於行為人者，適用最有利於行為人之法律。刑法
      第2條第1項定有明文。經查，被告行為後，毒品危害防制
      條例第17條之規定，業於109年1月15日修正公布，並自同
      年7月15日生效施行，其中，修正前毒品危害防制條例第1
      7條第2項規定：「犯第4條至第8條之罪於偵查及審判中均
      自白者，減輕其刑。」，修正後則規定：「犯第4條至第8
      條之罪於偵查及歷次審判中均自白者，減輕其刑。」。經
      比較新舊法結果，修正後毒品危害防制條例第17條第2項
      規定，係以被告於歷次審判中均自白犯罪者，作為減刑之
      要件，而所謂歷次審判中均自白，係指歷次事實審審級（
      包括更審、再審或非常上訴後之更為審判程序），且於各
      該審級中，於法官宣示最後言詞辯論終結時，被告為自白
      之陳述而言，而被告本即在原審及本院審理時均已自白，
      是修正後之規定對被告並未較為有利，依刑法第2條第1項
      前段規定，應仍適用行為時即修正前毒品危害防制條例第
      17條第2項之規定處斷。進而，被告既就其運輸毒品犯行
      ，於偵查、原審及本院審理中均自白承認，是應依修正前
      毒品危害防制條例第17條第2項之規定，減輕其刑。且因
      被告同時有加重、減輕事由，爰依法先加而後減之。
（八）又按刑法第59條規定之酌量減輕其刑，必須犯罪另有特殊
      之原因與環境，在客觀上足以引起一般同情，認為即使予
      以宣告法定最低度刑，猶嫌過重者，始有其適用。此所謂
      法定最低度刑，固包括法定最低本刑；惟遇有其他法定減
      輕之事由時，則應係指適用其他法定減輕事由減輕其刑後
      之最低度刑而言。是倘被告適用法定減輕事由減輕其刑後
      ，猶認其犯罪之情狀顯可憫恕，即使科以該減輕後之最低
      度刑仍嫌過重者，始得適用刑法第59條規定酌量減輕其刑
      （最高法院100年度台上字第1553號判決意旨參照）。經
      查，被告犯運輸第二級毒品罪，經依毒品危害防制條例第
      17條2項規定減輕其刑後，法定最低刑度已大幅降低，實
      已無情輕法重之憾，況被告犯罪之動機無非貪圖報酬，難
      認有何特殊之原因與環境，依據客觀觀察足以引起一般同
      情，當無再援引刑法第59條規定減輕其刑之餘地，更因犯
      罪類型不符規定，及並不存在已依據刑法第59條規定減輕
      其刑之前提，而無刑法第61條免刑規定適用之可能，是被
      告之辯護人辯稱：請求參酌刑法第59條、第61條規定，對
      被告減刑云云，並無理由。　　
五、駁回被告上訴部分：
（一）原審同前開有罪之認定，以被告罪證明確，適用毒品危害
      防制條例第4條第2項、第3項、第4項、第17條第2項，懲
      治走私條例第2條第1項，刑法第11條、第28條、第55條等
      規定，並審酌被告不思以正當途徑獲取財物，竟為小利而
      運輸、走私毒品出口，所為有助長毒品跨區交易，影響國
      家緝毒形象，有害於整體社會秩序，所為應予非難，惟所
      私運之毒品於起運後，尚未運輸出境之前即遭查獲，幸未
      擴散，而被告係依指示交寄夾藏毒品之包裹，在本案並非
      立於主導地位，且運送之毒品所含甲基安非他命之總純質
      淨重僅有12.7公克，所含之硝甲西泮及麻黃亦僅微量等
      情，復衡酌被告犯後始終坦承犯行，暨其自述國中畢業，
      沒有結婚，沒有小孩，入監前從事賣面膜之工作，經濟狀
      況普通（見原審訴卷第165頁）等一切情狀，量處有期徒
      刑3年7月。另就沒收部分，說明如下：1.扣案含有甲基安
      非他命、硝甲西泮及麻黃等成分之暗橘紅色圓形藥錠4包
      （總淨重636.35公克，共取1.4公克鑑定用罄，驗餘總淨
      重634.95公克），既檢出第二級毒品甲基安非他命、第三
      級毒品硝甲西泮及第四級毒品麻黃等成分，除採樣檢驗
      部分業已鑑析用罄外，其餘部分不問屬於犯罪行為人與否
      ，均諭知沒收銷燬。2.扣案之運輸毒品包裹及包材1組，
      係夾藏、包裹運輸出口之毒品所用，不問屬於犯罪行為人
      與否，均宣告沒收。3.被告自「阿醜」處所收取之報酬20
      ,000元，為被告之犯罪所得，雖未扣案，仍應諭知沒收，
      如全部或一部不能沒收或不宜執行沒收，追徵其價額。4.
      扣案被告所有之iphone行動電話3支、black berry行動電
      話1支、房屋租賃契約1本、夾腳拖1雙、短袖上衣（黑）1
      件、短褲（白）1件、筆記本1本、asus廠牌筆電1台、asu
      s電腦主機1台、處方藥包1個；及證人許鼎勳所有之iphon
      e7行動電話1支、oppo行動電話1支，查無與被告運輸毒品
      或私運管制物品等犯行有何關聯，不予宣告沒收等情。經
      核認事用法均無違誤，量刑亦稱妥適。
（二）被告上訴意旨略以：被告對於犯罪事實均已坦承，但因被
      告於105年間係觸犯單純持有毒品之輕罪，且事隔3年才犯
      本案，依據大法官會議第775號解釋意旨，尚不需以累犯
      之例加重其刑，且被告會受友人「阿醜」之託以2萬元代
      價郵寄包裹，是因為被告之母因車禍及疾病，需要可觀之
      一筆費用，被告之動機顯堪憫恕。另被告有正當工作，且
      包裹並未寄出，當時亦預計寄往國外，對於國內治安並未
      造成危害，又被告郵寄包裹中經鑑定，其中甲基安非他命
      之總純質淨重僅有12.7公克，僅屬微量，而運輸第二級毒
      品甲基安非他命之罪，為7年以上之重罪，即使被告於偵
      、審中自白得減輕其刑，對被告而言仍屬過重，請再依刑
      法第59條、第61條之規定酌量減輕其刑云云。然按刑事審
      判旨在實現刑罰權之分配的正義，故法院對有罪被告之科
      刑，應符合罪刑相當之原則，使輕重得宜，罰當其罪，以
      契合社會之法律感情，此所以刑法第57條明定科刑時應審
      酌一切情狀，尤應注意該條所列10款事項以為科刑輕重之
      標準，俾使法院就個案之量刑，能斟酌至當。而量刑輕重
      係屬事實審法院得依職權自由裁量之事項，苟已斟酌刑法
      第57條各款所列情狀而未逾越法定刑度，不得遽指為違法
      （最高法院72年台上字第6696號判例意旨參照）。查原判
      決業已斟酌被告犯後始終坦承犯行之態度，與被告之犯行
      本身及運輸毒品之數量，可能造成危害之程度，暨被告之
      智識程度、犯罪動機、工作、生活經濟狀況等一切情形，
      而就刑法第57條各款之科刑審酌事由予以衡量在案，是原
      審本於其裁量職權，就本案所為之量刑，並無量刑過重或
      違反比例原則、罪刑相當原則之情，並被告前已曾犯持有
      第三級毒品純質淨重20公克以上之犯行，而在本案犯罪行
      為更升高為更嚴重之運輸第二級毒品，兩者類型、罪質相
      似，且於前案執行完畢5年內之前期，即再犯本案，足徵
      被告就毒品危害防制條例所規範犯行之刑罰反應力甚為薄
      弱，因認適用刑法第47條第1項累犯加重之規定，並無不
      當，且被告犯運輸第二級毒品罪，經依毒品危害防制條例
      第17條2項規定減輕其刑後，法定最低刑度已降低，實已
      無情輕法重之情況，加上被告既係貪圖報酬而為本案犯行
      ，在客觀上並無足以引起一般同情特殊之原因與環境，即
      無庸再援引刑法第59條之規定減輕其刑，更因不符合法定
      要件，而無刑法第61條免刑規定適用之可能。綜上，被告
      之上訴無理由，應予駁回。　　　　　
據上論斷，應依刑事訴訟法第368條，判決如主文。
本案經檢察官陳映妏提起公訴，檢察官羅建勛到庭執行職務。
中　　華　　民　　國　　109 　年　　7 　　月　　22　　日
                    刑事第九庭  審判長法　官  潘翠雪
                                      法　官  林庚棟
                                      法　官  葉力旗
以上正本證明與原本無異。
如不服本判決，應於收受送達後20日內向本院提出上訴書狀，其
未敘述上訴之理由者並得於提起上訴後20日內向本院補提理由書
（均須按他造當事人之人數附繕本）「切勿逕送上級法院」。
                                      書記官  王心琳
中　　華　　民　　國　　109 　年　　7 　　月　　22　　日
附錄：本案論罪科刑法條全文
（一）毒品危害防制條例第4條
製造、運輸、販賣第一級毒品者，處死刑或無期徒刑；處無期徒
刑者，得併科新臺幣 2 千萬元以下罰金。
製造、運輸、販賣第二級毒品者，處無期徒刑或7 年以上有期徒
刑，得併科新臺幣1 千萬元以下罰金。
製造、運輸、販賣第三級毒品者，處7 年以上有期徒刑，得併科
新臺幣7 百萬元以下罰金。
製造、運輸、販賣第四級毒品者，處5 年以上12年以下有期徒刑
，得併科新臺幣3 百萬元以下罰金。
製造、運輸、販賣專供製造或施用毒品之器具者，處1 年以上7
年以下有期徒刑，得併科新臺幣1 百萬元以下罰金。
前五項之未遂犯罰之。
（二）懲治走私條例第2條
私運管制物品進口、出口者，處7 年以下有期徒刑，得併科新臺
幣3 百萬元以下罰金。
前項之未遂犯罰之。
第1 項之管制物品，由行政院依下列各款規定公告其管制品項及
管制方式：
一、為防止犯罪必要，禁止易供或常供犯罪使用之特定器物進口
    、出口。
二、為維護金融秩序或交易安全必要，禁止偽造、變造之各種貨
    幣及有價證券進口、出口。
三、為維護國民健康必要，禁止、限制特定物品或來自特定地區
    之物品進口。
四、為維護國內農業產業發展必要，禁止、限制來自特定地區或
    一定數額以上之動植物及其產製品進口。
五、為遵守條約協定、履行國際義務必要，禁止、限制一定物品
    之進口、出口。
附表：
┌──┬────────────┬────────┐
│編號│物品名稱、數量          │宣告            │
├──┼────────────┼────────┤
│ 1  │扣案之含第二級毒品甲基安│沒收銷燬        │
│    │非他命、第三級毒品硝甲西│                │
│    │泮及第四級毒品麻黃等成│                │
│    │分之暗橘紅色圓形藥錠4包 │                │
│    │（總淨重636.35公克）    │                │
├──┼────────────┼────────┤
│ 2  │扣案之運輸毒品包裹及包材│沒收            │
│    │1組                     │                │
├──┼────────────┼────────┤
│ 3  │未扣案之犯罪所得新臺幣2 │沒收，如全部或一│
│    │萬元                    │部不能沒收或不宜│
│    │                        │執行沒收，追徵其│
│    │                        │價額。          │
└──┴────────────┴────────┘